臺灣高等法院臺南分院民事判決　　　　　 96年度上字第103號
上　訴　人　甲○○
訴訟代理人　丙○○
　　　　　　乙○○
　　　　　　賴鴻鳴　律師
　　　　　　黃俊達　律師
　　　　　　莊信泰　律師
被 上訴 人　彰化商業銀行股份有限公司
法定代理人　丁○○
訴訟代理人　戊○○
上列當事人間第三人異議之訴事件，上訴人對於中華民國 96年4
月9日臺灣臺南地方法院95年度訴字第829號第一審判決提起上訴
，本院於96年11月27日言詞辯論終結，茲判決如下：
    主  文
上訴駁回。
第二審訴訟費用由上訴人負擔。
    事  實
甲、上訴人方面：
一、聲明：(一)原判決廢棄。(二)台灣台南地方法院94年度執字第12
    445 號清償債務強制執行事件，就坐落台南縣學甲鎮○○段
    1145號、1146號、1149號、1152號土地上如拍賣公告附表編
    號6所示台南縣學甲鎮○○路328號二層樓加蓋之未保存登記
    鐵厝及編號7所示建號433號未保存登記鋼鐵磚造建物第一層
    面積425.56平方公尺，第二層面積595.61平方公尺拍賣所得
    之價金新台幣（下同）2,494,000元，應准由上訴人領取。
    (三)第一、二審訴訟費用由被上訴人負擔。
二、陳述：除與原判決記載相同者，茲予以引用外，補稱略以：
  (一)華宗路328 號1樓為抵押權設定之標的物（即1145地號1樓）
    ，而華宗路 328號2樓部分（即建物1）是由華宗路328號1樓
    之建物外另建樓梯通往 2樓，係獨立之建物，有獨立之經濟
    效用。
  (二)1145、1146地號上1、2樓建物雖無獨立之門牌號碼（即建物
    2-1），但是有建築執照，建成之時與華宗路328號並未互通
    。當初屬於李謝金草，後移轉給上訴人，本來即有獨立性。
    1149、1152地號上1、2 樓部分（即建物2-2）門牌號碼為民
    權路26號，為舊有之房屋，原屬李明東所有，後移轉給上訴
    人，建成之時與其他建物亦未互通。
  (三)上開三個建築物原來即具獨立效用，後來1145、1146地號上
     1、2樓建物、1149、1152地號上1、2 樓部分（即建物二）
    及華宗路328號1樓三個部分因出租而應承租人需求基於租賃
    目的而打通。雖打通但此乃權宜之際，並非有意將之合併為
    一個建物，只有暫時之同一使用目的，並無主從附屬關係，
    與抵押物亦非同一人所有，無民法第八百六十二條第一項之
    適用。
  (四)第一商業銀行於民國（下同）93 年5月11日確有以93年度執
    全字第784 號假扣押執行事件，查封李明東、李謝金草財產
    ，但查封範圍只限於土地及台南縣學甲鎮○○段1145地號上
    之346建號建物，以及台南縣學甲鎮○○段1143地號上之2層
    樓樓房，並不及於系爭民權路26號建物（即1149、1152地號
    上1、2 樓部分、1146地號上1、2樓部分），甲○○於93年5
    月30日分別向李明東、李謝金草購買當屬有效。甲○○自取
    得事實上之處分權。或被上訴人會以查封筆錄附表上有手寫
    部分如「（鐵皮屋（超市））」「地上建有鐵皮屋」等，主
    張有查封（上訴人否認），但查系爭手寫部分不過係表明土
    地之狀況，並非用以查封建物。
  (五)系爭建物 1，其原始起造人為上訴人，除由上訴人以所有人
    身分繳稅外，亦為執行債務人所承認，不僅有稅捐機關之房
    屋繳款證明書證明由上訴人以所有人地位報繳稅金，並在稅
    捐機關設有所有人課稅之稅籍資料。被上訴人主張房屋稅條
    例第四條第三項規定納稅義務人可以是承租人、現住人、管
    理人、典權人或所有權人，故無法証明納稅義務人即所有權
    人。但房屋稅條例第四條第一項已明白規定：「房屋稅向房
    屋所有人徵收之，其設有典權者，向典權人徵收之。」、第
    三項則規定「第一項所有權人或典權人住址不明，或非居住
    房屋所在地者，應由管理人或現住人繳納之。如屬出租應由
    承租人負責代繳，抵扣房租。」，可見仍以房屋所有人繳稅
    為原則，而代繳，僅屬代理之性質，繳稅義務人為房屋所有
    人，仍屬不變。法律既規定房屋納稅人為房屋所有人，故凡
    為納稅名義人，即應視為所有人，系爭建物1 雖未保存登記
    ，其原始起造人既屬於上訴人，依法自應享有原始所有權。
    上訴人基於此一所有權，自得提起執行異議之訴。如被上訴
    人主張非所有權人，應由其舉證證明。次查系爭建物，其第
    一層原屬於執行債務人所有，但法律並未禁止依當事人之意
    思將全棟建物區分為數所有權之標的（民法第七百九十九條
    、最高法院52台上字第1056號判例參照）。現代地少人多，
    公寓建築到處林立之下，此種區分所有權尤屬現代生活所必
    要，而全棟公寓之各個層次，均各依賴全體大樓之存在而存
    在，出入亦使用同一電梯，但法律承認其為個別所有權，此
    有公寓大廈管理條例可參。本件系爭建物 1，有獨立之樓梯
    ，有各別使用之事實（1樓及2樓各別使用之不同用途），且
    係由上訴人所建，非原一樓建物之同一所有人（執行債務人
    ）所建。原審指為同一所有人所建，已與事實不符，其依建
    物同在一基地上多層疊建，即武斷依附合關係由第一層所有
    人取得所有權，尤嫌速斷。系爭建物 1，不僅建造人不同，
    稅籍不同，用途不同，豈能違反事實及當事人之意思，認為
    同一抵押之建物。
  (六)至於同棟二樓部分，雖有執行債務人所有設定抵押之舊有二
    樓存在，其與上訴人加蓋部分，目前雖打通使用，係依當事
    人之意思共同使用而已，二樓部分既各有不同建築之明顯範
    圍及界線，且又分別報繳房屋稅，殊難任指已依附合之原則
    成為執行債務人所有。至於所謂從物，必須與主物屬於同一
    人所有方可成立，故本件並無主物從物之問題。
  (七)系爭建物 2，亦早經上訴人取得處分權，上訴人向執行債務
    人李明東及李謝金草購買時，該房屋係竹木造，嗣經上訴人
    拆除重建鋼鐵房屋，故上訴人不僅為買受人，且已成為現有
    房屋之原始建築人，自得本於所有權人之地位提起異議之訴
    。關於拆除重建之事實，有台南縣稅捐稽徵處佳里分處96年
    2月8日公函可稽。被上訴人引用之最高法院88年台上字第48
    5 號判決，係指同一債務人增建之情形而言，若係第三人所
    為，其增加之建物，根本即不合於「主物與從物同屬一人所
    有」之法定要件。按未保存登記之房屋，雖不能移轉所有權
    ，仍非不得讓與處分權。處分權一經讓與，前所有人已無可
    為處分之權限，不得再主張其所有權而任意排除受讓人之權
    利。上訴人雖受讓系爭建物 2之所有權，因未保存登記而不
    生效力。本於此項處分權之效力，對於侵奪處分權之強制處
    分程序，自有提起異議之訴之適格。
三、證據：除援用原審提出者外，補提：房屋稅單、台灣台南地
    方法院93年度執全字第784號查封筆錄影本各乙份。
乙、被上訴人方面：
一、聲明：(一)上訴駁回。(二)第二審訴訟費用由上訴人負擔。
二、陳述：除與原判決記載相同者，茲予以引用外，補稱略以：
  (一)按房屋稅所有權人或典權人住址不明或非居住房屋所在地者
    ，應由管理人或現住人繳納之，如屬出租，應由承租人代繳
    ，抵扣房租。房屋稅條例第四條第三項定有明文。故房屋稅
    之納稅義務人可以是承租人、現住人、管理人、典權人或所
    有權人，是以房屋稅繳款證明書，無法作為所有權之證明文
    件。因而上訴人所提出之房屋稅單，無法證明其為所有權人
    。
  (二)本件增建1及增建2，與坐落在1145地號上第一層全部、第二
    層部分已保存登記建物相通，且增建部分係助原建物之用，
    因而增建部分不具結構上及使用上之獨立性，而為原建物之
    一部，與原建物同屬於訴外人李謝金草所有，此有原建物之
    建物測量成果圖、建物照片與系爭建物格局及使用現狀圖示
    可資為證。蓋：
    (1)增建1 與原建物第二層間無可資區別之標誌，不具結構上
      獨立性。
    (2)增建1與增建 2之2樓有門相通，且係堆放超市商品、並有
      供應超市販賣麵包之麵包製作區及設備，係助原建物 (超
      級市場)經營之用，不具結構上及使用上獨立性。
    (3)增建2地跨1146、1149、1152地號，其中增建2地跨1146、
      1149地號之區域與地跨1152地號之部分區域係作超商門市
      販賣區及生鮮處理室，其與原建物第一層間無任何可資區
      別之標誌。增建2地跨1152 地號上之其餘非超市門市區域
      ，與原建物、超商門市、生鮮處理室等有門戶相通，且係
      作為堆放超市販售商品及理貨之用。故不具結構上及使用
      上獨立性。
  (三)上訴人主張93年5月 30日，訴外人李謝金草、李明東出售增
    建 2予上訴人。惟因下列原因，上訴人並無排除強制執行之
    權利，其提起債務人異議之訴無理由。分述如下:
    (1)首先，承上所述，該增建部分係屬原建物之一部分，不能
      單獨讓與。因而其讓與無效。
    (2)該增建部分未經保存，依法無從讓與所有權。至於處分權
      之讓與，依強制執行法第十五條規定，所謂就執行標的物
      有足以排除強制執行之權利者，係指對執行標的物有所有
      權、典權、留置權、質權存在情形之一者而言。占有，依
      民法第九百四十條之規定，不過對於物有事實上管領之有
      所有權、典權、留置權、質權存在情形之一者而言。占有
      ，依民法第九百四十條之規定，不過對於物有事實上管領
      之力，自不包含在內 (44年度台上字第 721號判例可資參
      照）。故縱上訴人堅持自己買受處分權，然該處分權並不
      能作為排除強制執行之權利。
    (3)末按強制執行法第五十一條第二項規定，實施查封後，債
      務人就查封物所為移轉、設定、負擔或其他有礙執行效果
      之行為，對於債權人不生效力。上訴人雖主張於93年5 月
      30日與案外人李謝金草、李明東買賣增建部分，惟該系爭
      建物，包含原建物、增建1、增建2、增建3，於93年4月28
      日業已查封在案，該移轉行為因違背查封效力而無效，上
      訴人並未取得該系爭建物之權利自明。
  (四)建物1與債務人李謝金草所有之建物3(已保存登記建物)相通
    ，無法區隔，依民法第八百十一條規定，由債務人李謝金草
    取得所有權。故建物1 究為何人所興建並非爭點。又執行標
    的物之現狀，以查封現況及筆錄所載為準。按查封當時系爭
    建物之現況與今相同，系爭建物1、2、3 相通，同為超市使
    用，為一體物，亦同為93年假扣押查封之標的，故債務人違
    背查封效力所為之買賣行為無效，上訴人之主張為無理由。
三、證據：除援用原審提出者外，補提：原建物測量成果圖、照
    片、建物格局及使用現狀圖影本各乙份。
丙、本院依職權調閱臺灣臺南地方法院 93年度執全字第784號、
    94年度執字第12445號強制執行卷全卷宗。
    理  由
甲、程序方面：
    按「當事人喪失訴訟能力或法定代理人死亡或其代理權消滅
    者，訴訟程序在有法定代理人或取得訴訟能力之本人，承受
    其訴訟以前當然停止」；民事訴訟法第一百七十條定有明文
    。查本件被上訴人之法定代理人原為張伯新，於本院審理中
    變更為丁○○，此有彰化商業銀行彰祕文字第0960010982號
    函影本附卷可稽（見本院卷第39頁），被上訴人並具狀聲明
    承受訴訟，核無不合，應予准許。
乙、實體方面：
一、上訴人起訴主張：原法院94年度執字第 12445號清償債務強
    制執行事件之執行標的物，其中就坐落台南縣學甲鎮○○段
    1145號、門牌號碼：台南縣學甲鎮○○路328號第2層樓加蓋
    之未保存登記鐵厝（下稱系爭建物1）及坐落同段1146、114
    9、1152 地號土地，門牌號碼：臺南縣學甲鎮○○路26號之
    未保存登記之鋼鐵磚造 2層樓建物（下稱系爭建物2，其第1
    層面積425.56平方公尺、第2層面積連同系爭建物1共595.61
    平方公尺），均係上訴人所有；另坐落台南縣學甲鎮○○段
    建號346號，門牌號碼：臺南縣學甲鎮○○路328號1、2樓及
    騎樓部分（下稱系爭建物 3）雖有設定抵押權予被上訴人，
    惟未保存登記之系爭建物1、2部分並非抵押權設定範圍效力
    所及。詎被上訴人竟以其對債務人即訴外人李明東及李謝金
    草之債權，請求原法院對非其債務人之上訴人所有之系爭建
    物1、2實施強制執行，上訴人顯有足以排除被上訴人請求強
    制執行之權利。又系爭建物1、2業經原法院執行拍定，所得
    價金2,494,000元並辦畢提存在案，爰依強制執行法第15 條
    規定提起本件訴訟，求為判決：台灣台南地方法院94年度執
    字第12445 號清償債務強制執行事件，就坐落台南縣學甲鎮
    ○○段1145號、1146號、1149號、1152號土地上如拍賣公告
    附表編號6所示台南縣學甲鎮○○路328號二層樓加蓋之未保
    存登記鐵厝及編號7所示建號433號未保存登記鋼鐵磚造建物
    第一層面積425.56平方公尺，第二層面積595.61平方公尺拍
    賣所得之價金22,494,000元，應准由上訴人領取（原審為上
    訴人全部敗訴之判決）。
二、被上訴人則以：系爭建物1、2部分與設定抵押權之系爭建物
    3 相通，二者結構上不能區分，且使用上是當作安得富超商
    之倉庫使用，屬於主建物之附屬建物，應為抵押權效力所及
    。又上訴人雖主張系爭建物2係於93年5月30日分別向訴外人
    李明東及李謝金草所購得，惟系爭建物1、2、3於93年5月30
    日之前，均已經假扣押而為查封登記在案，故訴外人李明東
    及李謝金草與上訴人於查封登記後所為之買賣行為，對債權
    人不生效力。又縱使未辦理保存登記之系爭建物 2係由上訴
    人向訴外人李明東及李謝金草所購買，然處分權之讓與不能
    作為提起第三人異議之訴之理由，故上訴人之主張，亦顯無
    理由等語，資為抗辯。
三、查本件係訴外人李明東、李謝金草於85年2月9日分別以其所
    有之系爭建物 3及臺南縣學甲鎮○○段1145、1146、1149、
    1152地號土地，為向被上訴人借款之擔保，設定2400萬元之
    最高限額抵押權，又訴外人李謝金草另於 86年1月28日以其
    所有之東陽段1145-1地號土地，另設定 1,000萬元之最高限
    額抵押權，並均辦竣抵押權登記。嗣李謝金草於 92年6月27
    日邀同訴外人李明東、乙○○為連帶保證人，向被上訴人借
    貸三筆款項共 2,000萬元。詎李明東、李謝金草及乙○○未
    如期清償，尚積欠本金19,413,022元及利息、違約金，經被
    上訴人取得原法院94年度促字第1312號支付命令及確定證明
    書為執行名義，聲請原法院 94年度執字第12445號清償債務
    強制執行事件，就訴外人李明東、李謝金草所有設定抵押權
    予被上訴人之上開土地、建物及系爭建物1、2予以查封並定
    期拍賣後，於95年11月23日拍定，並已繳足全部價金，其中
    拍賣系爭建物1、2所得價金 2,494,000元經被上訴人同意，
    由原法院以96年度存字第1376號提存事件提存在案。此為兩
    造所不爭執，並經本院調取上開卷證核閱無誤，自堪信為真
    實。上訴人提起本件訴訟，無非以系爭建物1、2均為其所有
    ，且均具構造上及使用上之獨立性，得為獨立之物權之客體
    ，非為系爭建物3抵押權效力所及，並提出建物稅籍證明書2
    份、房屋稅繳納通知書 3份、買賣合約書、建築改良物買賣
    所有權移轉契約書及存款存摺交易明細資料各 2份以為證明
    ，惟經被上訴人予以否認。經查：
  (一)按動產因附合而為不動產之重要成分者，不動產所有人，取
  　得動產所有權，民法第八百十一條定有明文，而動產附合於
    不動產，而歸不動產所有人取得動產所有權者，以動產因附
    合而成為不動產之重要成分為要件，所謂成為不動產之重要
    成分，係指此種結合具有固定性、繼續性，而不具構造上及
    使用上之獨立性而言。其次，「所謂建築物增建之附屬物，
    係指於原獨立之建築物所增建之建築，已具有構造上之獨立
    性，但在使用功能上，與原建築物係作一體利用，欠缺使用
    上之獨立性，為不具獨立性之建築，而從屬於獨立之原建築
    物者而言。增建之附屬物，因不符建築物獨立性之要求，不
    得為物權之客體；增建之建築物，如已具構造上之獨立性，
    及使用上之獨立性，則屬獨立之建築物，自得為物權之客體
    。又所謂具有使用上之獨立性，係指該部分建築物，與一般
    建築物相同，可作為一建築物單獨使用，有獨立之經濟效用
    者而言。判斷增建部分，是否具有使用上之獨立性，須斟酌
    其對外通行之直接性，增建部分之面積、隔間及向來之利用
    狀況，暨增建部分之利用機能與原有建築物之依存程度等情
    形定之。」（最高法院92台上998號判決參照）。
  (二)查上訴人主張系爭建物1係伊雇工興建，伊係原始起造人，
    且系爭建物1另設有有樓梯通往1樓，係獨立之建物，有獨立
    之經濟效用，非抵押權效力所及云云，並提出繳款證明書、
    課稅稅籍資料等以為證明；但查系爭建物經原審法院現場勘
    驗結果：「(一)設定抵押權之328號1樓建物目前作為安得富超
    商使用，土地範圍包括0000-0000。(二)1145地號土地建物2樓
    （附圖 B部分）由超市西側樓梯上樓，目前作為活動中心使
    用，與原設定抵押2樓部分（即附圖A部分）無隔間，兩者連
    貫相通，與1146地號 2樓部分使用共同壁（木板隔間），該
    共同壁有一木門相通…」等情，此有原法院勘驗筆錄及其附
    圖附卷足憑（見原審卷第92頁及 95頁），足見系爭建物1部
    分，原係利用原有已辦保存登記建物3之2樓部分搭建而成，
    外觀上與系爭建物3之2樓部分亦無明顯之區別，且目前均係
    作為活動中心（運動舞蹈場地）使用，其出入須賴系爭建物
    3之1樓內部樓梯（即超市西側）；雖其亦可經由嗣後增建之
    系爭建物2之樓梯出入（參見原審卷第 81頁之照片），惟此
    應係後來與其相鄰之建物2之2樓部分，相互打通之緣故，自
    不影響其使用上與原1樓之依存關係，是系爭建物1自不具構
    造及使用上之獨立性。縱此一部分係上訴人雇工興建，惟因
    不具備構造上及使用上之獨立性，自不得獨立為物權之客體
    ，且因附合關係，系爭建物3 之所有權範圍因而擴張，故以
    系爭建物3為擔保之抵押權範圍亦因而擴張。
 2、上訴人認此一增建物有單獨之房屋稅籍編號，且法律並不限
    制同一棟建物得區分數個所有權，系爭建物應屬伊所有云云
    。惟查房屋稅籍資料僅係稅捐機關作為課稅之依據，其課徵
    對象除房屋外，尚包含「有關增加該房屋使用價值之建築物
    」在內，此觀房屋稅條例第2條及第3條規定自明，是上訴人
    所提出之房屋課稅資料，自不足以作為其有利之認定；又系
    爭建物1係因附合關係而成為原建物3之一部分，業如前述，
    上訴人主張其因區分所有之關係而為系爭建物 1之所有權人
    ，亦非可取。另上訴人聲請訊問證人王永和、王謝碧霞以證
    明系爭建物1 係其原始所建，因不影響判決結果，核無必要
    。
  (三)再者，「按強制執行法第十五條，所謂就執行標的物有足以
    排除強制執行之權利者，係指對於執行標的物有所有權、典
    權、留置權、質權存在情形之一者而言（本院四十四年台上
    字第七二一號判例參照），並不包括事實上之占有及處分權
    在內。次按，不動產物權依法律行為而取得者，非經登記不
    生效力，民法第七百五十八條定有明文。此項規定，並不因
    不動產為違章建築而有例外（本院六十二年台上字第二四一
    四號判例參照）。」（參照最高法院96年度臺上字第1109號
    ）。經查：
   1、系爭建物2 乃未保存登記建物，原係訴外人李明東及李謝
      金草所有，於 93年5月30日分別出賣予上訴人之事實，為
      兩造所不爭執，已如前述，縱認系爭建物 2係得單獨為物
      權客體之獨立建物，然參諸上開說明，未保存登記之系爭
      建物 2並不能為不動產所有權之讓與，故上訴人依買賣關
      係所取得者僅係系爭建物 2之事實上處分權，並非所有權
      ，自不得提起第三人異議之訴。
   2、上訴人雖主張：系爭建物2 伊向執行債務人李明東及李謝
      金草購買時，該房屋係竹木造，嗣經上訴人拆除重建為鋼
      鐵造房屋，故伊不僅為買受人，且已成為現有房屋之原始
      建築人，自得本於所有權人之地位提起異議之訴，並提出
      台南縣稅捐稽徵處佳里分處96年2月8日南縣稅佳分二字第
      0960128309號函以為證明（見本院卷第58頁）。但查該函
      說明二：「‧‧‧民權路26號房屋構造已由原竹木造變更
      為鋼鐵造，舊有房屋顯已拆除重建，自即日起註銷該房屋
      稅籍‧‧‧」等情，僅顯示該所已拆除者為原竹木結構之
      建物，尚難憑以認定係上訴人所拆除並重新改建為現有建
      物；查上訴人之訴訟代理人於原審承審法官95年10月18日
      行準備程序時，問及民權路26號建物是抵押權設定登記前
      所建？經上訴人訴訟代理人表示：「沒有意見，目前的建
      物是磚木造，後來將上面改成鋼鐵造，沒有全部改建，一
      樓還是當初磚造的房子。」、「（對稅籍證明書所顯示的
      構造與原告陳報的構造不同有何意見？）原告可以提出照
      片供鈞院參酌，只有二樓的部分改成鋼鐵造。」等語甚明
      （見原審卷第70頁）。是上訴人縱有改建亦係僅就二樓部
      分改為鋼鐵造而已，其一樓部分仍為原有之磚木造甚明，
      足見上訴人向債務人李明東、李謝金草買受時，其建物係
      屬磚木造並非竹木構造，是上開公函所載尚無法資為上訴
      人有利之依據。否則，上訴人於原審為何始終未為此一部
      分事實之主張。另據被上訴人提出原審卷附85年2月9日抵
      押權設定時所拍攝之照片與原審95年12月26日至現場履勘
      之照片兩相比對（見原審卷第 53頁、第100頁以下），系
      爭建物2 外觀並無不同，雖抵押權設定時照片超商招牌為
      東晟生鮮超市，雖與現有之安得富生鮮超市有所不同，但
      依建物坐落及週遭相鄰建物仳鄰狀況觀之，應屬同一建物
      無疑。又上訴人於 93年5月30日與訴外人李謝金草及李明
      東所簽訂之買賣合約書，均分別記載有關建物範圍：「學
      甲鎮○○路328號，坐落於學甲鎮○○段0000-0000號一樓
      、二樓、騎樓共 103.1平方公尺及面向民權路之【增建部
      分】」、「學甲鎮○○路26號，坐落於學甲鎮○○段0000
      -0000號一樓、二樓、騎樓共171.9平方公尺及面向民權路
      之【增建部分】」（見原審卷第22、23頁），可知出賣人
      李明東及李謝金草於抵押權設定前已增建完成，並非如上
      訴人所述之情形（即系爭建物2 原係竹木造嗣經伊拆除重
      建為鋼鐵造房屋），是上訴人以伊不僅為買受人，且已成
      為現有房屋之原始建築人，自得本於所有權人之地位提起
      異議之訴云云，亦不足採。
  (三)況且，被上訴人主張：系爭建物，包含原建物、增建 1、增
    建2，於93年4月28日因訴外人第一商業銀行聲請假扣押業已
    查封在案，該移轉行為因違背查封效力而無效，上訴人並未
    取得該系爭建物之權利等語。查本院經調取原法院93年執全
    字第784號假扣押執行卷結果，依卷附93年5月11日之查封筆
    錄記載，該查封建物附表編號1、建號346號、基地坐落：台
    南縣學甲鎮○○段1145地號（即學甲鎮○○路328 號），編
    號2、基地坐落：東陽段1143號地號（即華宗路338號）、其
    編號1備考欄：李謝金草、包含未保存登記建物全部，編號2
    備考欄：李明東（包含未保存登記建物全部），此有該執行
    卷影本附卷足稽（見本院卷第123 頁）。由此可知該次查封
    之不動產亦包括未為保存登記之系爭建物 2，且原審法院囑
    託台南縣佳里鎮地政事務所就債務人李明東、李謝金草所有
    土地及建物先行辦理查封登記，經該所回函於說明二之(三)：
    未保存登記建物標示不明無從辦理，此有佳里地政事務所93
    年4月29日、所登記字第093000370號函存卷可查（見原審93
    年度執全字第784 號卷），可知當時所查封範圍應包括李明
    東、李謝金草所有之未保存登記建物在內。因而上訴人主張
    查封不及於系爭建物部分，其移轉行為仍為有效，顯不可採
    。
四、綜上所述，上訴人主張伊就系爭建物1、2有足以排除強制執
    行之權利存在，為不足採。則其本於強制執行法第十五條規
    定，請求將已辦理提存完畢之拍賣所得價金 2,494,000元准
    由伊領取，自屬於法無據，不應准許。原審為上訴人敗訴之
    判決，並無不合。上訴意旨指摘原判決不當，求予廢棄改判
    ，為無理由，應予駁回。
五、本件事證已臻明確，兩造其餘攻擊防禦方法，於判決結果不
    生影響，爰不一一加以論述，併予敘明。
六、據上論結，本件上訴為無理由，依民事訴訟法第四百四十九
    條第一項、第九十五條、第七十八條，判決如主文。
中　　華　　民　　國　　96　　年　　12　　月　　11　　日
　　　　　　　　　民事第三庭 審判長 法　官  陳光秀
　　　　　　　　　　　　　　　　    法　官  曾平杉
　　　　　　　　　　　　　　　　    法　官  莊俊華
上為正本係照原本作成。
如對本判決上訴，須於判決送達後20日內向本院提出上訴狀，未
表明上訴理由者，應於上訴後20日內，向本院提出理由書（須附
繕本）。依法須繳納裁判費並應委任律師為訴訟代理人，始得上
訴。
中　　華　　民　　國　　96　　年　　12　　月　　11　　日
                                    書記官  謝淑玉
【附記】
民事訴訟法第466條之1：
(1)對於第二審判決上訴，上訴人應委任律師為訴訟代理人。但上
  訴人或其法定代理人具有律師資格者，不在此限。
(2)上訴人之配偶、三親等內之血親、二親等內之姻親，或上訴人
  為法人、中央或地方機關時，其所屬專任人員具有律師資格並
  經法院認為適當者，亦得為第三審訴訟代理人。
民事訴訟法第466條之2：
  上訴人無資力委任訴訟代理人者，得依訴訟救助之規定，聲請
  第三審法院為之選任律師為其訴訟代理人。
